【裁判字號】    98,重訴,67
【裁判日期】    981130
【裁判案由】    違反槍砲彈藥刀械管制條例
【裁判全文】
臺灣高雄地方法院刑事判決              98年度重訴字第67號
公  訴  人  臺灣高雄地方法院檢察署檢察官
被      告  乙○○
指定辯護人  本院公設辯護人  黃文德
上列被告因違反槍砲彈藥刀械管制條例案件，經檢察官提起公訴
（98年度偵字第22618 號），本院判決如下：
    主  文
乙○○未經許可，製造空氣槍，處有期徒刑貳年陸月，併科罰金
新臺幣伍萬元，罰金如易服勞役，以新臺幣壹仟元折算壹日。扣
案之改造空氣槍壹支（槍枝管制編號：0000000000號），沒收。
    事  實
一、乙○○於民國98年7 月中旬某日，在高雄市○○路六合夜市
    ，以新臺幣（下同）3000元之價格，向某姓名年籍不詳之成
    年人購入SP100 型之不具殺傷力之空氣槍1 支後，因操作問
    題致該槍損壞，復無法持往店家退貨。乙○○明知可發射子
    彈具有殺傷力之空氣槍，係槍砲彈藥刀械管制條例所列管之
    槍枝，非經許可不得製造、持有，竟基於製造具有殺傷力空
    氣槍之犯意，於同年7 月25日透過電腦設備，連結到露天拍
    賣及雅虎奇摩拍賣網站，使用其所有「levsstw 」帳號，向
    真實姓名、年籍不詳之已成年之網路賣家，以7000元之價格
    （公訴人誤認為4000元），購買該槍型專用強力彈簧組、狙
    擊槍6.2 無間隙重管、加大加長氣室等物，嗣並在高雄縣旗
    山鎮○○路○ 段299 號工作處所，將原有槍枝內已經損壞之
    槍身、彈簧、含彈杯、刺破嘴、外觀零件等物拆下，而換裝
    上前開購買之零件，以此改造方式，製造完成為可發射鋼珠
    子彈之具有殺傷力之空氣槍1 支（槍枝管制編號：00000000
    00號，公訴人誤認為改造成瓦斯長槍）。嗣於同年月25日員
    警於網路巡邏時，發現乙○○曾有購買加強槍枝威力零件之
    紀錄，乃於98年7 月29日（公訴人誤載為28日）19時許，持
    本院核發之搜索票前往高雄縣旗山鎮○○路○ 段299 號「原
    昇鋼鐵企業社」乙○○之工作處所搜索，當場查獲乙○○正
    試射剛組裝改造完成之SP100 型空氣槍，並當場扣得其所有
    之上開改造空氣槍1 支，始知上情。
二、案經台北縣政府警察局板橋分局報請臺灣高雄地方法院檢察
    署檢察官偵查起訴。
    理  由
壹、證據能力方面：
一、按「鑑定人由審判長、受命法官或檢察官就下列之人選任1
    人或數人充之：(一)就鑑定事項有特別知識經驗者。(二)經
    政府機關委任有鑑定職務者」、「鑑定之經過及其結果，應
    命鑑定人以言詞或書面報告」、「法院或檢察官得囑託醫院
    、學校或其他相當之機關、團體為鑑定，或審查他人之鑑定
    ，並準用第203 條至第206 條之1 規定」，刑事訴訟法第19
    8 條、第206 條第1 項、第208 條第1 項分別定有明文。且
    臺灣高雄地方法院檢察署已概括選任內政部警政署刑事警察
    局為該署轄區司法警察機關調查中案件有關槍彈有無殺傷力
    之鑑定事項之鑑定機關（臺灣高雄地方法院檢察署92年7 月
    11日雄檢楠文字第0921000185號函參照）。依上開說明，卷
    附刑事警察局98年8 月11日刑鑑字第0980107524號鑑定書，
    雖係被告以外之人於審判外之書面陳述，然係法院及檢察機
    關概括委託內政部警政署刑事警察局鑑定後所製作之鑑定報
    告，且該鑑定報告已詳述其鑑定方法及結果，為刑事訴訟法
    第159 條第1 項所指例外情形，應有證據能力（92年8 月刑
    事訴訟新制法律問題研討會結論參照）。
二、按被告以外之人於偵查中向檢察官所為陳述，除顯有不可信
    之情況者外，得為證據，刑事訴訟法第159 條之1 第2 項定
    有明文。查本件證人即警員施武志於檢察官偵查中具結後所
    為證述，並無證據顯示檢察官在偵查時有不法取供之情形，
    亦查無證據顯示上開證述有顯不可信之情況，依上開說明，
    其於偵查中之證言具有證據能力。
三、按被告以外之人於審判外之陳述，雖不符刑事訴訟法第159
    條之1 至之4 之規定，然經當事人於審判程序同意作為證據
    ，法院審酌該言詞陳述或書面陳述作成時之情況，認為適當
    者，亦得為證據。查本案下列所引用之證據資料，其中各項
    言詞或書面傳聞證據部分，縱無刑事訴訟法第159 條之1 至
    第15 9條之4 或其他規定之傳聞證據例外情形，亦業經本院
    審理時予以提示並告以要旨，且各經檢察官、被告及其辯護
    人表示意見，當事人已知上述證據乃屬傳聞證據，並均同意
    作為證據（見本院卷第19頁），本院審酌上開證據之形式及
    取得之過程並無瑕疵、與待證事實具有關連性等情況，認為
    適當，揆諸前揭規定，認上開證據均具有證據能力。
貳、實體部分：
一、上揭事實，業據被告乙○○於警訊、偵查及本院審理時坦承
    不諱，復有搜索扣押筆錄、扣押物品目錄表、臺北縣政府警
    察局氣體動力式槍枝（空氣槍）動能初篩報告表各1 份、照
    片26幀（見警卷第6 至9 頁、第17至30頁）附卷可稽；又本
    件係經警於98年7 月25日網路巡邏時，在奇摩拍賣網站發現
    有人在網路上購買SP100 型改造長槍零件，始調閱相關資料
    ，並經向本院聲請搜索票而循線於上開處所查獲被告情事，
    亦經證人即警員施武志於偵查中證述在卷（見偵卷第46 、
    47頁），並有雅虎露天拍賣網站有關SP100 訊息、被告之「
    levsstw 」之雅虎會員帳號資料及登入資料、個人戶籍資料
    查詢結果、中華電信股份有限公司數據CR IS 查詢單各1 份
    在卷可佐（見聲搜卷第7 至12頁、19至32、33至41頁）；此
    外，復有上開改造瓦斯長槍1 支、鋼珠子彈1 瓶、SP100 型
    原廠槍身1 把、彈簧6 條、刺破嘴1 個、含彈杯1 個及SP
    100 型原廠外觀零件3 個、試射用鐵罐1 個等扣案足資佐憑
    。又被告為警查獲後，經警依標準測試流程測試查扣之SP10
    0 型空氣槍，該槍足以貫穿3 片鋁片，有該已經穿孔之鋁片
    3 片之照片及測試照片各1 幀附卷可稽（見警卷第19頁），
    另該槍枝（槍枝管製編號0000000000）經送內政部警政署刑
    事警察局鑑定，認係氣體動力式槍枝，以外接高壓氣體鋼瓶
    內氣體為發射動力，經以金屬彈丸測試三次，其中彈丸（直
    徑6.0 ㎜、重量0.88g ）最大發射速度為213 公尺/ 秒，計
    算其動能為19焦耳，換算其單位面積動能為67焦耳/ 平方公
    分，而依我國內政部警政署刑事警察局對活豬作射擊測試結
    果，彈丸單位面積動能達24焦耳/ 平方公分，即足以穿入豬
    隻皮肉層而具有殺傷力等情，有該局98年8 月11日刑鑑字第
    0980107524號鑑驗書及所附之照片4 幀附卷可稽（見偵卷第
    14至16頁），顯見本件扣案之空氣槍具有殺傷力。綜上所述
    ，被告購入SP100 型空氣槍1 支後，因損壞無法操作，乃上
    網購買零件，而以改造方式，製造成具有殺傷力之槍枝之行
    為，應堪認定。
二、按所謂製造包括創製、改造、組合、混合、化合等行為在內
    ，改造行為亦屬製造行為之一種（最高法院86年度臺上字第
    7558號判決意旨參考）。本件被告將自行購買之強力彈簧組
    、狙擊槍6.2 無間隙重管、加大加長氣室等物，換裝入該扣
    案之空氣槍，使原本彈簧疲乏而無法正常擊發之槍枝，經更
    換槍身、前擊、後擊後而能正常發射，顯為改造行為，揆諸
    前揭說明，自屬製造。核被告所為，係犯槍砲彈藥刀械管制
    條例第8 條第1 項之未經許可製造具有殺傷力之空氣槍罪。
    被告製造空氣槍前後之持有行為，為其製造之當然結果，不
    另論罪。又被告於98年7 月中旬自夜市購得不具殺傷力之槍
    枝後，於同年7 月25日始自網路購入彈簧等物，而予以換裝
    槍身、前擊、後擊使該槍枝能正常發射，由其改造過程觀之
    ，並非精心擘劃，且僅改造1 枝，並非大量改造，亦未持以
    販售或持該空氣槍作奸犯科，再被告於改造完成後於同年月
    29日試射時即為警查獲，涉案期間僅為短暫數日，犯罪情節
    尚屬輕微，實屬情輕法重，其犯罪情狀顯可憫恕，本院認處
    以法定最低本刑有期徒刑5 年，仍嫌過重，爰依刑法第59
    條規定減輕其刑。爰審酌被告年僅23歲，其因一時失慮始改
    造上開槍枝，惟念及其無任何前科紀錄，有臺灣高等法院被
    告前案紀錄表1 紙附卷可稽，且犯後始終坦承犯行，顯具悔
    意，又其改造之槍枝僅有1 支，再衡之本件改造槍枝之手法
    及該類型槍枝改造後對於社會之危險性，暨被告犯罪之動機
    、目的、手段等一切情狀，量處如主文所示之有期徒刑及併
    科之罰金刑，併諭知罰金如易服勞役之折算標準。扣案之改
    造空氣槍1 支屬違禁物，不問屬於犯人與否，應依刑法第38
    條第1 項第1 款之規定，宣告沒收。至於扣案之鋼珠子彈1
    瓶、SP100 型原廠槍身1 把、彈簧6 條、刺破嘴1 個、含彈
    杯1 個及SP 100型原廠外觀零件3 個等物，雖均係被告所有
    ，然其中鋼珠子彈係被告最初於六合夜市買時即有，其餘均
    係自原損壞無法操作之空氣槍拆裝下來，以便換上自網站購
    買之零件情事，業據被告於本院審理時證述在卷（見本院卷
    第53頁）；又扣案之試射用鐵罐1 個，係被告完成槍枝組裝
    後用以測試其性能，監測板3 片係警員於警局用以測試其殺
    傷力之物，故上開扣案之物均非屬被告供本件製造槍枝所用
    或預備所用之物，故不予宣告沒收。至於公訴意旨雖認：被
    告係將空氣長槍改造為有殺傷力之改造瓦斯長槍等語，惟依
    上開臺北縣政府警察局氣體動力式槍枝動能初篩報告表上所
    載該槍枝之動力模式為「外接高壓鋼瓶內之氣體」及內政部
    警政署刑事警察局鑑定報告內記載「送鑑空氣槍1 枝，認係
    氣體動力式槍枝，以外接高壓氣體鋼瓶內氣體為發射動力」
    等語，並未鑑定稱係為上開扣案槍枝係為「瓦斯長槍」，或
    以瓦斯為動力，故公訴意旨此部分尚有誤認，併此敘明。
據上論結，應依刑事訴訟法第299 條第1 項前段，槍砲彈藥刀械
管制條例第8 條第1 項，刑法第11條前段、第59條、第42條第3
項前段、第38條第1 項第1 款，判決如主文。
本案經檢察官甲○○到庭執行職務。
中    華    民    國    98    年    11    月    30    日
                刑事第十三庭  審判長法  官  黃蕙芳
                                    法  官  王參和
                                    法  官  許仁豪
如不服本判決應於收受判決後10日內向本院提出上訴書狀，並應
敘述具體理由。其未敘述上訴理由者，應於上訴期間屆滿後20日
內向本院補提理由書(均須按他造當事人之人數附繕本)「切勿逕
送上級法院」。
                                    書記官  簡鴻雅
中    華    民    國    98    年    11    月    30    日
附錄本案論罪科刑法條全文：
槍砲彈藥刀械管制條例第8 條：
未經許可，製造、販賣或運輸鋼筆槍、瓦斯槍、麻醉槍、獵槍、
空氣槍或第4條第1項第1款所定其他可發射金屬或子彈具有殺傷
力之各式槍砲者，處無期徒刑或5年以上有期徒刑，併科新臺幣1
千萬元以下罰金。
未經許可，轉讓、出租或出借前項所列槍枝者，處5 年以上有期
徒刑，併科新臺幣1 千萬元以下罰金。
意圖供自己或他人犯罪之用，而犯前二項之罪者，處無期徒刑或
7 年以上有期徒刑，併科新臺幣1 千萬元以下罰金。
未經許可，持有、寄藏或意圖販賣而陳列第1 項所列槍枝者，處
3 年以上10年以下有期徒刑，併科新臺幣700 萬元以下罰金。
第1 項至第3 項之未遂犯罰之。
槍砲彈藥刀械管制條例第12條第4項
未經許可，持有、寄藏或意圖販賣而陳列子彈者，處5 年以下有
期徒刑，併科新台幣300 萬元以下罰金。

司法院資訊處製作；財團法人民間司法改革基金會備份。
